臺灣雲林地方法院刑事判決　　　　　　　96年度交易字第80號
公　訴　人　臺灣雲林地方法院檢察署檢察官
被　　　告　乙○○
上列被告因過失傷害案件，經檢察官提起公訴（96年度偵字第10
1 號），於本院準備程序進行中，被告就被訴事實為有罪之陳述
，經合議庭裁定由法官一人獨任進行簡式審判程序，判決如下：
    主      文
乙○○從事業務之人，因業務上過失傷害人，處有期徒刑陸月，
如易科罰金，以佰元折算壹日，減為有期徒刑月，如易科罰
金，以佰元折算壹日。
    事實及理由
一、犯罪事實：
    乙○○受僱於南嘟交通事業有限公司擔任司機，為從事駕駛
    業務之人，於民國94年11月11日晚間 6時30分許，駕駛車號
    QQ-167號營業用大客車，沿雲林縣麥寮鄉○○村○○○○道路
    由北往南方向行駛，途經臺17線與中山路交岔路口處，應注
    意車輛行駛時，駕駛人應注意車前狀況，隨時採取必要之安
    全措施；及汽車行駛至交岔路口，轉彎車應讓直行車先行，
    而依當時夜間有照明、路面狀態乾燥、無缺陷、道路無障礙
    物、視距良好等情形，亦非不能注意，竟疏於注意及此，適
    有甲○○駕駛車號X8-125號營業用曳引車沿該路由南往北方
    向行駛，亦疏未注意車前狀況，並隨時採取必要之安全措施
    ，乙○○竟貿然左轉，致其大客車左前車頭撞擊甲○○所駕
    駛之營業用曳引車左側車身，造成甲○○受有胸部挫傷、肺
    挫傷併兩側血胸、左肩韌帶斷裂併輕微關節脫位、臉部4 公
    分、左手18公分、左腳3 公分及右手3 公分之撕裂傷等傷害
    。嗣乙○○肇事後於警方尚不知何人犯罪前，停留在場，向
    據報到場處理之警員自首而靜候裁判。
二、認定犯罪事實所憑證據及理由：
  (一)上開犯罪事實，業經告訴人甲○○於警詢時指述明確，有其
    警詢筆錄在卷可稽，並有道路交通事故現場圖、道路交通事
    故調查報告表(一)及(二)、現場照片18張及高雄榮民總醫院94年
    12月6 日診斷證明書1 紙附卷可考。被告乙○○於本院審理
    時對前揭犯罪事實坦白承認，核與前開證據資料相符，被告
    之自白，應可採信。
  (二)按汽車行駛時，駕駛人應注意車前狀況，並隨時採取必要之
    安全措施；汽車行駛至交岔路口，其行進、轉彎、應依左列
    規定：六轉彎車應讓直行車先行，被告行為時之道路交通安
    全規則第94條第2 項、第102 條第1 項第6 款載有明文。被
    告駕車行經交岔路口，本應遵守上開交通規則，又依交通事
    故調查報告表(一)所示，肇事當時夜間有照明、路面狀態乾燥
    、路面無缺陷、道路無障礙物、視距良好，均無不能注意之
    情事，若被告所駕駛之車輛依規定減速接近，先停止於交岔
    路口前，應可以見到告訴人所駕駛之車輛從其前方行駛接近
    上開路口，且若被告又能禮讓幹道上由告訴人所駕駛之車輛
    優先通行，並保持相當安全距離，當不會肇此事故，顯見被
    告駕駛自小客車行經交岔路口時，未依規定注意車前狀況，
    應先停止於交岔路口前，禮讓直行車道上由告訴人所駕駛之
    車輛優先通行，而貿然通過，以致肇事，造成告訴人受有上
    開傷害，被告應有過失，且過失駕駛行為與告訴人受傷間具
    有相當因果關係。又告訴人駕駛營業用曳引車，掛載貨物，
    屬超長超重超寬超高之車輛，有貨車裝載整體超長超寬超高
    超重物品臨時通行證在卷可明，告訴人於警詢時自承其當時
    行駛內車道、車速約50至60公里，車上裝載進口機械重量為
    16.7公噸，發現危險狀況時距離被告30公尺，第1 次撞擊是
    所載運之機械，可見告訴人所駕駛之車輛，屬超長超重超寬
    超高，行駛於道路上，危險性顯高於一般車輛，告訴人本應
    更為小心謹慎，於告訴人注意被告車輛已進入其車道，已發
    現有危險狀況時，即應採取減速慢行，或與被告保持適當距
    離以使其超寬之貨物通過等安全措施，告訴人卻仍以50至60
    公里之高速，駕駛營業用大型車輛，行駛於道路內線車道，
    接近交岔路口，忽略其所掛載貨物較寬之事實，進而造成告
    訴人所駕駛車輛之車頭雖已超過被告，所載運之機械卻因超
    寬，與被告所駕駛之車輛擦撞，從而告訴人未能注意車前狀
    況，採取適當之安全措施，與本案之發生，亦有過失。則本
    案事證明確，被告犯行堪以認定，應予依法論科。
三、論罪科刑之理由：
  (一)查被告行為後，刑法業於94年1 月7 日修正，94年2 月2 日
    公布，於95年7 月1 日施行。按行為後法律有變更者，適用
    行為時之法律，但行為後之法律有利於行為人者，適用最有
    利於行為人之法律，現行刑法第2 條第1 項定有明文。又比
    較新舊法時，應就罪刑有關之共犯、未遂犯、想像競合犯、
    牽連犯、連續犯、結合犯，以及累犯加重、自首減輕暨其他
    法定加減原因（如身分加減）與加減例等一切情形，綜其全
    部罪刑之結果而為比較。最高法院95年度第8 次刑事庭會議
    決議可資參照。則關於被告犯行新舊法比較援引附表。
  (二)乙○○受僱於南嘟交通事業有限公司擔任司機，為從事駕駛
    業務之人，業經被告供認屬實，則核被告所為，係犯刑法第
    284 條第2 項前段之業務過失傷害罪。
  (三)被告於肇事後仍在場，並向前往處理之員警坦承肇事之犯行
    ，並接受裁判等情，有雲林縣警察局臺西分局道路交通事故
    肇事人自首情形紀錄表在卷可稽，符合修正前刑法第62條前
    段規定之自首要件，依法應減輕其刑。
  (四)爰審酌本案告訴人所受傷害不輕，交通事故之發生，被告與
    告訴人同有肇事原因，告訴人於案發後將滿6 個月前之95年
    5 月8 日提出告訴，有告訴人之刑事告訴狀右上角之收文章
    附卷足考，被告雖未與告訴人達成民事損害和解，然被告已
    提出現金新臺幣150,000 元為和解條件，然因告訴人堅持其
    對本案之發生並無任何過失，致雙方無法達成和解，及被告
    坦承犯行，具有悔意等一切情狀，量處如主文所示之刑，並
    諭知易科罰金之折算標準。本案被告犯罪行為終止時於96年
    4 月24日以前，核與中華民國96年罪犯減刑條例第2 條第1
    項第3 款規定相符，併予依同條例第7 條、第9 條規定，諭
    知其減得之刑及其易科罰金之折算標準。
四、應適用之法律：
    應依刑事訴訟法第273 條之1 第1 項、第299 條第1 項前段
    ，刑法第2 條第1 項前段、第284 條第2 項前段、第62條（
    修正前）、第41條第1 項前段（修正前），罰金罰鍰提高標
    準條例第1 條前段、第2 條（刪除前），中華民國96年罪犯
    減刑條例第2 條第1 項第3 款、第7 條、第9 條，判決如主
    文。
本案經檢察官黃顗雯到庭執行職務。
中　　華　　民　　國　　96　　年　　9 　　月　　29　　日
                  刑事第五庭  法  官  藍家偉
以上正本證明與原本無異。
如不服本判決，應於判決送達後10日內，向本院提出上訴狀。（
須附繕本）
                              書記官  徐基典
中　　華　　民　　國　　96　　年　　9 　　月　　29　　日
附錄本案論罪科刑法條全文：
刑法第284 條：
因過失傷害人者，處6 月以下有期徒刑、拘役或5 百元以下罰金
，致重傷者，處1 年以下有期徒刑、拘役或5 百元以下罰金。
從事業務之人，因業務上之過失傷害人者，處1 年以下有期徒刑
、拘役或1 千元以下罰金，致重傷者，處3 年以下有期徒刑、拘
役或2 千元以下罰金。
附表
┌────────┬────────┬────────┬────────┐
│法        條    │修正前規定      │修正後規定      │新舊法之適用    │
├────────┼────────┼────────┼────────┤
│刑法第284 條第2 │罰金罰鍰提高標準│刑法施行法第1 條│(一)適用修正後規定│
│項前段法定刑關於│條例第1 條前段之│之1 規定：「中華│。              │
│罰金部分：罰金罰│規定：「依法律應│民國94年01月07日│(二)本案被告所犯刑│
│鍰提高標準條例第│處罰金、罰鍰者，│刑法修正施行後，│法第284 條第2 項│
│1條 前段、現行法│就其原定數額得提│刑法分則編未修正│前段之罪法定刑有│
│規所定貨幣單位折│高為2 倍至10倍。│之條文定有罰金者│罰金刑，且為刑法│
│算新臺幣條例第2 │」              │，自94年01月07日│分則編未修正之條│
│條、刑法第33條第│現行法規所定貨幣│刑法修正施行後，│文而定有罰金刑者│
│5款             │單位折算新臺幣條│就其所定數額提高│，於刑法施行法第│
│                │例第2 條規定：「│為30倍，但72年06│1條 之1 修正增訂│
│                │現行法規所定金額│月26日到94年01月│前，其貨幣單位為│
│                │之貨幣單位為圓、│07日新增或修正之│銀元，是被告所犯│
│                │銀元或元者，以新│條文，就其所定數│刑法第284 條第2 │
│                │臺幣元之3 倍折算│額提高為3 倍。」│項前段之罪罰金刑│
│                │之。」          │刑法第33條第5 款│之提高標準，於適│
│                │刑法第33條第5 款│規定：「罰金：新│用罰金罰鍰提高標│
│                │規定：「罰金：1 │臺幣1,000 元以上│準條例第1 條前段│
│                │元以上。」      │，以百元計算之。│及現行法規所定貨│
│                │                │」              │幣單位折算新臺幣│
│                │                │                │條例第2 條規定換│
│                │                │                │算為新臺幣時，法│
│                │                │                │定刑罰金部分，最│
│                │                │                │高應為罰金新臺幣│
│                │                │                │30,000元。如適用│
│                │                │                │刑法施行法第1 條│
│                │                │                │之1 規定提高30倍│
│                │                │                │，則為罰金最高為│
│                │                │                │新臺幣30,000元，│
│                │                │                │故關於法定刑為罰│
│                │                │                │金部分之提高標準│
│                │                │                │，新法並非較有利│
│                │                │                │於被告，本案關於│
│                │                │                │刑法第284 條第2 │
│                │                │                │項前段之罪法定刑│
│                │                │                │罰金提高標準部分│
│                │                │                │，應依刑法第2 條│
│                │                │                │第1 項前段規定，│
│                │                │                │適用行為時之法律│
│                │                │                │即罰金罰鍰提高標│
│                │                │                │準條例第1 條前段│
│                │                │                │及現行法規所定貨│
│                │                │                │幣單位折算新臺幣│
│                │                │                │條例第2 條之規定│
│                │                │                │。              │
│                │                │                │(三)法定刑罰金部分│
│                │                │                │，依修正前刑法第│
│                │                │                │33條第5 款規定，│
│                │                │                │及罰金罰鍰提高標│
│                │                │                │準條例第1 條前段│
│                │                │                │提高後，再依現行│
│                │                │                │法規所定貨幣單位│
│                │                │                │折算新臺幣條例第│
│                │                │                │2 條換算為新臺幣│
│                │                │                │時，為新臺幣6元 │
│                │                │                │以上至30元以上，│
│                │                │                │依修正後刑法第33│
│                │                │                │條第5 款規定，為│
│                │                │                │新臺幣1,000 元以│
│                │                │                │上，修正後刑法第│
│                │                │                │33條第5 款規定並│
│                │                │                │非較有利於被告，│
│                │                │                │依刑法第2 條第1 │
│                │                │                │項前段規定，應適│
│                │                │                │用修正前刑法第33│
│                │                │                │條第5 款規定。  │
├────────┼────────┼────────┼────────┤
│刑法第62條自首  │對於未發覺之罪自│對於未發覺之罪自│(一)適用修正前規定│
│                │首而受裁判者，減│首而受裁判者，得│。              │
│                │輕其刑。但有特別│減輕其刑。但有特│(二)修正前規定為減│
│                │規定者，依其規定│別規定者，依其規│輕其刑，即必減輕│
│                │。              │定。            │其刑，修正後為得│
│                │                │                │減輕其刑，修正後│
│                │                │                │刑法第62條之規定│
│                │                │                │對被告並非較為有│
│                │                │                │利，仍應依刑法第│
│                │                │                │2 條第1 項前段規│
│                │                │                │定，適用修正前刑│
│                │                │                │法第62條有關自首│
│                │                │                │之規定，減輕其刑│
│                │                │                │。              │
├────────┼────────┼────────┼────────┤
│刑法第41條第1 項│刑法第41條第1 項│刑法第41條第1 項│(一)適用修正前規定│
│前段易科罰金部分│前段規定：「犯最│前段規定：「犯最│。              │
│                │重本刑為5 年以下│重本刑為五年以下│(二)本案被告行為時│
│                │有期徒刑以下之刑│有期徒刑以下之刑│之易科罰金折算標│
│                │之罪，而受6 個月│之罪，而受六個月│準，應以銀元100 │
│                │以下有期徒刑或拘│以下有期徒刑或拘│元至300 元折算為│
│                │役之宣告，因身體│役之宣告者，得以│1日 ，經依現行法│
│                │、教育、職業、家│新臺幣一千元、二│規所定貨幣單位折│
│                │庭之關係或其他正│千元或三千元折算│算新臺幣條例第2 │
│                │當事由，執行顯有│一日，易科罰金。│條規定換算為新臺│
│                │困難者，得以1 元│但確因不執行所宣│幣後，應以新臺幣│
│                │以上3 元以下折算│告之刑，難收矯正│300 元至900 元折│
│                │1日 ，易科罰金。│之效，或難以維持│算為1 日，修正後│
│                │」罰金罰鍰提高標│法秩序者，不在此│則以新臺幣1,000 │
│                │準條例第2 條（已│限。」          │元、2,000 元、3,│
│                │刪除）規定：「依│                │000 元折算1 日，│
│                │刑法第41條易科罰│                │修正後刑法第41條│
│                │金或第42條第2 項│                │第1 項前段規定，│
│                │易服勞役者，均就│                │並非較有利於被告│
│                │其原定數額提高為│                │，依刑法第2 條第│
│                │100 倍折算1日 ；│                │1 項前段規定，適│
│                │法律所定罰金數額│                │用行為時法律即修│
│                │未依本條例提高倍│                │正前刑法第41條第│
│                │數，或其處罰法條│                │1 項前段及罰金罰│
│                │無罰金刑之規定者│                │鍰提高標準條例第│
│                │，亦同。」      │                │2 條規定，定其易│
│                │                │                │科罰金之折算標準│
│                │                │                │。              │
└────────┴────────┴────────┴────────┘
